【裁判字號】    94,竹簡,987
【裁判日期】    950518
【裁判案由】    給付票款
【裁判全文】
臺灣新竹地方法院民事簡易判決    94年度竹簡字第987號
原      告  邱楨雄（即福楨汽車材料行）
被      告  丁○○
上列當事人間請求給付票款事件，本院於民國95年5月4日辯論
終結，判決如下：
    主  文
被告應給付原告新台幣陸拾壹萬元及自附表所示各支票提示日起
至清償日止按年息6%計算之利息。
訴訟費用由被告負擔。
本判決得假執行。
    事  實  及  理  由
一、原告起訴主張，其因與訴外人江記交通器材有限公司（以下
    簡稱江記公司）有生意上之往來，而自江記公司收受以被告
    為發票人如附表所示之支票二紙（以下簡稱系爭支票），票
    面金額共計新台幣（下同）610,000元，於附表所示之提示
    日提示竟不獲付款，爰依據票據法律關係，請求被告給付票
    款即自提示日起按年息百分之六計算之利息。
二、被告抗辯，其於87年間至其姨父、姨母即訴外人乙○○、甲○○經營之豐勤交通器材股份有限公司（以下簡稱豐勤公司
    ）工作，乙○○夫婦自任支票合會之會首，而安排被告為人
    頭會員，並由被告在華南商業銀行建成分行開設支票帳戶，
    領用支票供乙○○夫妻作為支票會給付會款之用。該支票會
    嗣於91年10月間期滿，而被告於91年5月間亦離職他就。上
    開充為合會會款使用之支票簿應在合會結束後返還被告，訴
    外人乙○○夫婦不應再使用被告之支票，被告亦誤認支票簿
    已因支票會結束而失其效用。惟被告竟在94年5月間接獲華
    南銀行通知退票之情事，被告始知以被告名義領取之支票簿
    遭訴外人乙○○、甲○○夫妻盜用。原告持有之支票非被告
    本人所簽發，係遭訴外人甲○○夫婦盜用，被告並無發票之
    意思，且被告與原告公司素無往來，原告應找交付票據之江
    記公司求償貨款而非向被告請求給付票款。從而，原告請求
    被告給付票款及自發票日起至清償日止以年息百分之六計算
    之利息，為無理由，應駁回原告之訴。
三、兩造不爭執之事實
（一）系爭支票確實為被告在華南銀行開設帳戶領用之支票，且
      其上所蓋之印文亦為被告開設支票帳戶時留存之印章所蓋
      之印文。
（二）系爭支票經票載發票日屆至後提示，均不獲付款而退票。
四、本件爭執之要點
    系爭支票及支票上之印文是否遭訴外人乙○○及甲○○盜用？
五、法院之判斷
（一）被告抗辯其於88年間領用之支票簿及留存之印章僅供訴外
      人乙○○、甲○○使用至91年10月，且用途僅限於支票會
      ，但卻遭訴外人乙○○、甲○○於支票合會期滿後盜用於
      其他用途等情，雖據被告之請求訊問證人乙○○、甲○○
      及丙○○為證。惟乙○○、甲○○坦承系爭支票為其等使
      用被告之支票簿及留存印章簽發，交付訴外人江記公司，
      但均否認盜用被告之支票及印章，證稱被告領用支票供其
      等使用，並無限制於合會使用，且被告授權使用後並未停
      止授權等語，有本院95年5月4日言詞辯論筆錄在卷可參，
      而證人丙○○則證稱其在89年9月至91年6月在豐勤公司擔
      任會計工作，其聽聞甲○○稱支票只用在合會上，至於後
      來是否有變更授權，伊不知悉，豐勤公司之支票在上班時
      間由伊處理，下班後則由訴外人甲○○處理等語，有本院
      95年3月29日之言詞辯論筆錄在卷可參。證人乙○○、甲○○業已證稱使用被告之票據並非出於盜用，而係被告概
      括授權使用。且參被告亦坦承在離職後即未再與證人甲○○夫妻聯繫（參本院95年3月29日言詞辯論筆錄）等情，
      被告如僅授權支票使用於合會，並在合會結束後即不同意
      證人乙○○夫妻使用，被告可於每月合會開標後開具票據
      交付證人乙○○夫妻使用，無須將支票簿及印章此一重要
      物品全由證人乙○○夫妻保管，且如授權使用至91年間合
      會結束時，亦無不取回支票簿及印章而任證人乙○○夫妻
      保管之理。因此，證人乙○○及甲○○證稱被告開設支票
      帳戶，並將領用之支票及留存之印章交其等概括使用等語
      應為可採。證人丙○○雖證稱其聽聞甲○○稱被告之支票
      僅用於合會，但此已與甲○○所證不同，且證人丙○○亦
      證稱被告與甲○○間有無授權變更及下班時間後系爭支票
      之使用情形，其亦不知等語，因此，尚難據證人上開證述
      即為被告有利之認定。此外，被告復未提出其他證據佐證
      其抗辯，因此，被告抗辯系爭支票為訴外人乙○○夫妻盜
      用支票簿及印章所簽發等情，不能證實，難以採信。
（二）按發票人應照支票文義擔保支票之支付，票據法第126條
      定有明文，又按支票之執票人向支票債務人行使追索權時
      ，得請求自為付款提示日起之利息，如無約定利率者，依
      年利六釐計算，票據法第133條亦定有明文。原告持有被
      告授權他人簽發之系爭支票，不獲付款，依上開規定，被
      告自應擔保系爭支票之支付，並給付自付款提示日起，依
      年利六釐計算之利息。從而，原告起訴請求被告給付票款
      及自為付款提示日起按年利六釐之利息，為有理由，應予
      准許。
六、本件係就民事訴訟法第427條第2項訴訟適用簡易程序所為被
    告敗訴之判決，應依職權宣告假執行。
五、訴訟費用負擔之依據：民事訴訟法第78條。
中    華    民    國    95    年    5     月    18    日
                  新竹簡易庭    法  官  黃珮禎
以上正本係照原本作成。
如對本判決上訴，須於判決送達後20日內向本院提出上訴
（須按他造當事人之人數附繕本）。
中    華    民    國    95    年    5     月    18    日
                                書記官  黎秀娟
┌──────────────────────────────────────────────┐
│附表：                                                                       95年度除字第9號│
├──┬───────┬────────┬──────┬──────┬───────┬────┤
│編號│發    票    人│  付    款    人│發  票  日  │票 面 金 額 │支  票  號  碼│提示日  │
│    │              │                │            │ （新臺幣） │              │        │
├──┼───────┼────────┼──────┼──────┼───────┼────┤
│001 │ 丁○○       │華南商業銀行建成│94年7月22日 │ 327,500    │   pc0000000  │94年8月 │
│    │              │分行            │            │            │              │23日    │
├──┼───────┼────────┼──────┼──────┼───────┼────┤
│001 │丁○○        │華南商業銀行建成│94年6月30日 │ 19,130元   │   pc0000000  │94年6月 │
│    │              │分行            │            │            │              │30日    │
│    │              │                │            │            │              │        │
└──┴───────┴────────┴──────┴──────┴───────┴────┘


司法院資訊處製作；財團法人民間司法改革基金會備份。
